【裁判字號】    92,台上,2197
【裁判日期】    920424
【裁判案由】    強盜
【裁判全文】
最高法院刑事判決                              九十二年度台上字第二一九七號
    上  訴  人  甲○○
    選任辯護人  魏早炳律師
                陳恩民律師
                魏翠亭律師
右上訴人因強盜案件，不服台灣高等法院中華民國八十九年十一月八日第二審判決︵
八十九年度上訴字第三二○四號，起訴案號：台灣新竹地方法院檢察署八十五年度偵
字第一一一六四號︶，提起上訴，本院判決如左：
    主  文
原判決撤銷，發回台灣高等法院。
    理  由
本件原判決認定：上訴人甲○○曾因傷害致死案件，經法院判處罪刑，於民國︵下同
︶七十八年間執行完畢，又因檢肅流氓條例案件，經裁定交付感訓處分，及裁定免予
繼續執行該感訓處分，不知悔改，復夥同姓名不詳之成年男子一名，共同意圖為自己
不法之所有，基於概括犯意，於八十五年十月二十日夜晚十一時四十五分許至翌︵二
十一︶日凌晨零時五分許，共乘該男子所駕小客車至新竹縣新豐鄉、湖口鄉附近，由
該男子駕車停靠路旁把風接應，上訴人持長約三十公分有鋸齒狀刀刃之短刀一把，先
後進入尚未打烊之店家四處，均以上開短刀抵住店主姜廷振等四人頸部或胸部之強暴
方式，致使不能抗拒而強盜財物︵犯罪時間、地點、被害人、犯罪手段、所得財物等
均詳如原判決附表編號一至四所載，其中編號一、三為未遂，編號二、四既遂︶，每
次事畢，與該男子均共乘該小客車離開現場，所得財物則朋分花用殆盡等情。因而維
持第一審論處上訴人甲○○共同連續意圖為自己不法所有以強暴至使不能抗拒而取他
人之物罪刑之判決，駁回上訴人在第二審之上訴，固非無見。
惟按：被告之自白，須非出於強暴、脅迫、利誘、詐欺或其他不正之方法，且察與事
實相符者，始得採為證據。上訴人固於八十五年十一月三日在警局供承夥同彭仁佑二
人，由彭仁佑駕駛牌照號碼ＫＰ｜二七九三號自用小客車，載其至原判決附表所示之
地點，由其持水果刀共同強盜被害人之財物得手或未得手而逃逸等情，嗣於檢察官訊
問及警訊時則否認各該犯行；且查：(一)彭仁佑並未參與本件之強盜犯行，業經檢察官
查明屬實，予以不起訴處分確定在案；(二)案發當日，上開自用小客車係由呂明穎使用
，用畢將車停放呂某住處，經呂明穎、呂花蕙於檢察官訊問時證述在卷，證實彭仁佑
當晚並無使用該車；(三)上開自用小客車之顏色為深藍色或綠色，有卷內該車照片可按
，此與被害人周玉美於警訊供稱其見作案歹徒逃逸時﹁跳進在外接應之一部紅色轎車
﹂逃離，及被害人姜廷振於檢察官偵查中所稱車色為﹁大概是黑色，很新﹂或﹁黑色
或棗紅色﹂各等語，均不相符合︵見本案偵查卷第十五、七十八頁︶；是以上訴人上
開於警訊之自白，是否與事實相符，至有深入詳求之餘地。原審未遑究明上開自白內
容之瑕疵，對於該自白之真實性有無影響，遽憑上訴人於警訊之自白，執為論罪之依
據，其採證認事自難認為適法。又上訴人行為後，懲治盜匪條例業經總統於九十一年
一月三十日公布廢止，刑法第三百二十八條、第三百三十條等關於強盜等罪部分，亦
經於同日修正公布，俱於同年二月一日生效。原審於八十九年十一月八日判決時，未
及審酌懲治盜匪條例業經廢止之事實並比較新舊法，適用最有利於上訴人之法律，原
判決自亦無可維持。以上或為上訴意旨所指摘，或為本院得依職權調查之事項，應認
原判決有撤銷發回之原因。
據上論結，應依刑事訴訟法第三百九十七條、第四百零一條，判決如主文。
中      華      民      國    九十二    年      四      月    二十四    日
                              最高法院刑事第十一庭
                                  審判長法官  呂  潮  澤
                                        法官  白  文  漳
                                        法官  陳  世  雄
                                        法官  孫  增  同
                                        法官  林  開  任
      右正本證明與原本無異
                                              書  記  官
中      華      民      國    九十二    年      四      月     三十     日


司法院資訊處製作；財團法人民間司法改革基金會備份。
